福建金門地方法院民事裁定
110年度簡上字第3號
上  訴  人  林慧姈
被  上訴人  陳清雲
            張金鳳
上列當事人間確認債權關係不存在事件，上訴人對於民國111年3
月29日本院第二審判決提起上訴，本院裁定如下：
    主  文
上訴駁回。
第三審訴訟費用由上訴人負擔。
    理  由
一、對於簡易訴訟程序之第二審裁判，其上訴利益逾第466條所
    定之額數者，當事人僅得以其適用法規顯有錯誤為理由，逕
    向最高法院提起上訴或抗告；對於簡易訴訟程序之第二審裁
    判，提起第三審上訴或抗告，須經原裁判法院之許可；前項
    許可，以訴訟事件所涉及之法律見解具有原則上之重要性者
    為限；為裁判之原法院認為不應許可者，應以裁定駁回其上
    訴或抗告，民事訴訟法第436條之2第1項、第436條之3第1項
    、第2項、第3項分別定有明文。所謂適用法規顯有錯誤，係
    指原第二審判決就其取捨證據所確定之事實適用法規顯有錯
    誤而言，不包括認定事實不當、判決不備理由或理由矛盾之
    情形在內（最高法院80年度台上字第1326號判決、93年度台
    簡上字第32號裁定意旨參照）。又所謂原則上之重要性，係
    指該訴訟事件所涉及之法律問題意義重大，有加以闡釋之必
    要而言。故必第二審裁判取捨證據所確定之事實適用法規顯
    有錯誤，且其所涉及之法律問題意義重大，始有准許上訴最
    高法院加以闡釋之必要。
二、上訴意旨略以：
  ㈠被上訴人陳清雲、張金鳳（下稱被上訴人2人）主張發票日為
    105年1月13日，票號CH577989號，票面金額為新臺幣（下同
    ）1,000萬元之本票1紙（下稱系爭本票）並非被上訴人等2
    人所親自簽發，系爭本票上之蓋章部分，亦為遭他人盜蓋，
    直至系爭執行案件執行時，始知系爭本票遭盜簽一事，而縱
    系爭本票確為被上訴人等2人所簽發，其原因關係亦已不存
    在，為上訴人所否認，基於本票原因關係確立之舉證分配，
    應由被上訴人2人負舉證責任。原判決認上訴人應就簽發系
    爭本票之原因關係負舉證責任，並以上訴人無法證明系爭本
    票之原因關係存在之事實，認系爭本票原因關係即不成立，
    與票據法第5條、第13條票據無因性規定之舉證責任分配明
    顯不符，適用法律顯有錯誤。
　㈡上訴人已舉證被上訴人陳清雲有簽立1,000萬元之支票債務，
    且於109年3月27日上訴人與訴外人董淑勤已有對帳，其上亦
    有被上訴人陳清雲之1,000萬元之債務存在，而證人均已證
    述系爭本票為真正，且為設立抵押權所開立之擔保票，被上
    訴人陳清雲也為系爭本票之債務人之一，上訴人即依此債務
    而行使此擔保之系爭本票，究竟有何不可？原判決並未說明
    何以不能行使擔保本票之理由，顯有適用法規之錯誤（不能
    行使擔保之系爭本票）及理由不備之違法。
　㈢又原判決認定上訴人所提之支票及退票理由單影本1份，該支
    票簽發日期於107年8月6日，於107年8月7日退票，戶名為被
    上訴人陳清雲，亦與系爭本票簽發日期於105年1月13日，時
    隔二年之久。是上訴人所提上開證據資料，均無從據此推論
    系爭本票原因關係存在，實有未適用抵押設定簽立系爭本票
    擔保範圍包括未來借款及票據債務在內而有適用法規之錯誤
    。
三、經查：
　㈠兩造就被上訴人2人所簽發之系爭本票，上訴人係主張被上訴
    人2人為擔保上訴人匯款1533萬2,000元予訴外人黃國強，黃
    國強並將資金借款與董淑勤，並由被上訴人張金鳳提出不動
    產設定，且以系爭本票為擔保上開債務；被上訴人則主張系
    爭本票並非擔保董淑勤借款債務，且系爭本票之原因關係不
    存在，原判決敘明票據債務人請求確認票據債務不存在時，
    執票人僅須就該票據之真實，負證明之責，對於該票據作成
    之原因為何，則無庸舉證，票據債務人應就其抗辯之原因事
    實，先負舉證之責任，必待為票據基礎之原因關係確立後，
    法院就此項原因關係進行實體審理時，當事人於該原因關係
    是否有效成立或已否消滅等事項有所爭執，始適用各該法律
    關係之舉證責任分配原則，核與上訴人提出之最高法院107
    年度台上字第1584號判決意旨並不違背。而經本院審認後，
    認被上訴人2人所指無法說服本院系爭本票遭董淑勤盜蓋，
    故認系爭本票之形式為真正。依上訴人所提上開最高法院判
    決意旨，就系爭本票原因關係即1,533萬2,000元借款債務是
    否有效成立，自應適用該法律關係之舉證責任分配原則，而
    由上訴人證明兩造間存有消費借貸之合意及借款之交付，本
    件並無舉證責任分配不當之違背法令事由存在，亦無涉舉證
    責任分配之法律問題，況上訴人亦未敘明有何意義重大，有
    加以闡釋之必要，具有原則上之重要性之情事。上訴人主張
    原判決認事用法有違背舉證責任分配原則，並無理由。
　㈡又上訴人主張原判決並未說明何以不能行使擔保本票之理由
    ，顯有適用法規之錯誤（不能行使擔保之系爭本票）及理由
    不備之違法。依前揭說明適用法規顯有錯誤，係指原第二審
    判決就其取捨證據所確定之事實適用法規顯有錯誤而言，不
    包括判決不備理由在內。上訴人主張原判決理由不備自非適
    用法規顯有錯誤之情形。上訴人執此為上訴理由，認原判決
    適用法規顯有錯誤，亦無理由。
　㈢至上訴人其餘上訴意旨，均係對於原判決取捨證據、認定事
    實之職權行使當否所為之爭執，與適用法規顯有錯誤之情形
    無涉。
四、綜上所述，原判決並無適用法規顯有錯誤，且所涉法律見解
    具有原則上重要性，有待最高法院加以闡釋之情事，本件上
    訴，不應許可，依民事訴訟法第436條之3第3項、第95條、
    第78條，裁定如主文。
中　　華　　民　　國　　111 　年　　10　　月　　12　　日
                  民事第一庭審判長法　官　陳弘能
　　　　　　　　　                法  官  魏玉英
　　　　　　　　　                法  官  黃俊偉
以上正本係照原本作成。　　　　　　　　　　　　　　　
如對本裁定抗告須於送達後10日內向本院提出抗告狀，並繳納抗
告費新臺幣1,000元。
中　　華　　民　　國　　111 　年　　10　　月　　13　　日
                                  書記官  黃紹洧